【裁判字號】    98,易,8
【裁判日期】    980305
【裁判案由】    詐欺
【裁判全文】
臺灣高雄地方法院刑事判決                98年度易字第8 號
    公  訴  人  臺灣高雄地方法院檢察署檢察官
    被      告  丁○○
上列被告因詐欺案件，經檢察官提起公訴（97年度偵字第22149
號），本院判決如下：
    主  文
丁○○幫助犯詐欺取財罪，處有期徒刑伍月，如易科罰金，以新
臺幣壹仟元折算壹日。
    事  實
一、丁○○依其社會生活之通常經驗，可預見將自己申辦之行動
    電話門號交付予他人使用，可能成為幫助犯罪集團持以騙取
    他人款項之用，致使被害人及警方追查無門，竟仍不違背其
    本意，基於幫助詐欺取財之不確定犯意，於民國96年7 月3
    日某時，在不詳地點，將其於96年6 月19日至高雄市前金區
    ○○○路212 號（即台灣大哥大前金中華三特約服務中心）
    向台灣大哥大電信股份有限公司申辦之預付卡即行動電話門
    號0000000000號之SIM 卡（下稱本件門號），以不詳代價，
    交付予真實姓名年籍不詳之詐欺集團成年成員，作為聯絡被
    害人以詐取財物之用。嗣該詐欺集團成年成員所屬詐欺集團
    即意圖為自己不法所有，於96年7 月4 日分別以本件門號撥
    打給丙○○、甲○○，均佯稱網路購物操作有瑕疵，須前往
    自動櫃員機依照指示操作更正為由，分別使丙○○、甲○○
    陷於錯誤，因而分別匯款新台幣（下同）29,756元、15,114
    元至彭傳光所有之新竹商業銀行大園分行00000000000000帳
    號內（彭傳光部分另由台灣桃園地方法院檢察署偵辦）。嗣
    因丙○○、甲○○發覺受騙並報警處理，本件門號遭通報後
    由內政部警政署反詐欺諮詢專線停話，且經警循線查知上情
    。
二、案經高雄市政府警察局三民第二分局報告臺灣高雄地方法院
    檢察署檢察官偵查起訴。
    理  由
壹、證據能力部分：
一、按被告以外之人於偵查中向檢察官所為陳述，除顯有不可信
    之情況者外，得為證據，刑事訴訟法第159 條之1 第2 項定
    有明文。偵查中對被告以外之人（包括證人、鑑定人、告訴
    人、被害人及共同被告等）所為之偵查筆錄，或被告以外之
    人向檢察官所提之書面陳述，性質上均屬傳聞證據。惟現階
    段刑事訴訟法規定檢察官代表國家偵查犯罪、實施公訴，依
    法其有訊問被告、證人及鑑定人之權，證人、鑑定人且須具
    結，而實務運作時，檢察官偵查中向被告以外之人所取得之
    陳述，原則上均能遵守法律規定，不致違法取供，其可信度
    極高，職是，被告以外之人前於偵查中已具結而為證述，除
    反對該項供述得具有證據能力之一方，已釋明「顯有不可信
    之情況」之理由外，不宜以該證人未能於審判中接受他造之
    反對詰問為由，即遽指該證人於偵查中之陳述不具證據能力
    。證人丙○○於檢察官偵查中所為之證述（見偵卷第7 頁）
    ，既依法具結，且無顯不可信之情況，依上開說明，證人丙○○於偵查中之結證有證據能力。
二、按被告以外之人於審判外之陳述，雖不符前4 條之規定，而
    經當事人於審判程序同意作為證據，法院審酌該言詞陳述或
    書面陳述作成時之情況，認為適當者，亦得為證據，刑事訴
    訟法第159條之5第1 項定有明文。本案以下認定事實所引用
    之傳聞證據，業經檢察官、被告丁○○於審判中同意作為證
    據（見97年度審易字第2365號卷第17頁），而各該傳聞證據
    之取得亦無違法不當之情事，作為證據並無不適當，依上開
    說明，本院認本案以下所引用之傳聞證據均有證據能力。
貳、實體部分：
一、訊據被告丁○○固坦承有於上開時、地申辦本件門號之事實
    ，惟矢口否認有何幫助詐欺取財犯行，辯稱：沒有將本件門
    號販賣，我申辦本件門號後因置於口袋中遺失，我有另行撥
    打本件門號卻無人接聽，我想該門號可以撥通就能向對方聯
    絡取回，所以沒有去辦掛失云云（見97年度審易字第2365號
    卷第16頁反面、本院卷第17頁）。經查：
（一）被告於上開時、地申辦本件門號後，被害人丙○○、甲○○分別於96年7 月4 日接獲由本件門號所撥打聯絡之電話
      ，旋均遭詐欺集團成員以上開方式詐騙，而分別於同日匯
      款29,756元、15,114元至上開帳號一節，分別有證人丙○○於警詢、偵訊之證述；證人甲○○警詢之證述；本件門
      號之預付卡申請書1 份；證人丙○○、甲○○之匯款單各
      1 份；帳戶個資檢視資料1 紙在卷可查（見警卷第3 、5
      至11頁、偵卷第7 頁），此部分事實堪信為真。
（二）被告否認犯行，除以前詞置辯外，復於警詢中辯稱：本件
      門號申請2 週後，手機即遺失云云（見警卷第2 頁）；另
      於偵訊中辯稱：本件門號使用2 週後遺失，因當時精神狀
      況不好，且有向他人借電話撥打本件門號有通，後來我去
      住院就沒有處理，本件門號月租費是200 元，不是易付卡
      云云（見偵卷第7 頁）；嗣於本院審理中辯稱：本件門號
      辦好不到1 天就丟，遺失後我每10分鐘打1 次該門號，共
      打半小時，想跟對方拿回來，但該門號均無人接聽，所以
      我無法領回手機、SIM 卡云云（見97年度審易字第2365號
      卷第16頁反面）；再於本院審理中辯稱：我才申辦本件門
      號、手機半個月即遺失，門號之月租費是499 元，我想如
      果1 、2 天有找到就不用去掛失云云（見本院卷第17頁）
      。倘被告主觀上認為本件門號係有設定月租費者，衡諸常
      情，月租型之行動電話門號申辦人遺失門號SIM 卡時，會
      即向電信業者辦理掛失手續，以防該SIM 卡遭他人任意盜
      打，致申辦人無端承受該遺失門號之通話費暴增的風險，
      蓋電信業者受理門號SIM 卡掛失手續完成後，原遺失之門
      號SIM 卡即失效，申辦人即可杜絕日後電信業者追繳門號
      遭盜打所生費用之損害，且該門號申辦人亦可重新取得電
      信業者核發同門號之SIM 卡，則被告並無必要另行撥打遺
      失之門號擬向對方取回原來之SIM 卡，況本件門號係預付
      卡型一節，如前所述，然被告竟一再辯稱係有設定月租費
      云云，顯見被告申辦本件門號之目的非供自己撥打使用甚
      明。又被告並無向台灣大哥大電信股份有限公司掛失本件
      門號乙情，業據被告供承在卷，足認被告有意容任該取得
      本件門號SIM 卡之不詳成年人使用本件門號無訛，被告辯
      稱本件門號係遺失云云，顯違常情，洵不足採。此外，被
      告就喪失本件門號占有之時間，或有申辦後2 週，或有申
      辦後1 日內說法之出入，然本件門號係於96年6 月19日申
      辦，被害人丙○○、甲○○均於96年7 月4 日受詐騙等情
      ，前已敘明，按諸常理，詐欺集團之成員取得本件門號後
      ，應會立即使用本件門號向不特定之被害人聯絡，以避免
      被告將本件門號交付渠等後隨即向電信業者掛失本件門號
      ，並另取得相同門號之SIM 卡再行販售他人得利，徒增該
      詐欺集團收購到失效SIM 卡而支付費用之損害，是認被告
      應於96年6 月19日申辦本件門號後2 週（即96年7 月3 日
      ），在不詳地點，以不詳代價，將本件門號交付予不詳詐
      欺集團成員，致該等成員得於96年7 月4 日使用本件門號
      詐欺被害人丙○○、甲○○得手無誤，附此敘明。
（三）按任何人皆可自行前往電信機構申請行動電話之門號，並
      無特別之窒礙，且可預見將自己申請之行動電話門號SIM
      卡提供他人使用，可能因此幫助他人從事詐欺行為，致使
      被害人及警方追查無門；且觀諸現今社會上，詐騙者蒐購
      人頭帳戶及行動電話，持以作為詐欺取財犯罪所得掩飾之
      用，常有所聞，出售行動電話予非親非故之人，受讓人可
      能係為從事詐欺犯罪，已屬人盡皆知之事。被告丁○○應
      可預見該等詐欺成員恐將利用本件門號，作為詐欺犯罪使
      用，竟仍將本件門號交付予不詳之成年人，供詐欺集團作
      為上開詐欺取財犯罪使用，顯不違反其本意，其幫助他人
      犯詐欺取財罪之不確定故意至明，則被告丁○○之犯行事
      證明確，堪以認定。
二、按刑法上之幫助犯，係對於犯罪與正犯有共同之認識，而以
    幫助之意思，對於正犯資以助力，而未參與實施犯罪之行為
    者而言（最高法院75年度台上字第1509號、84年度台上字第
    5998號、88年度台上字第1270號判決意旨參照）。又被告將
    本件門號，提供予不詳之詐欺集團成員使用，雖使該詐欺集
    團之不詳成員得基於詐欺取財之犯意，分別向被害人丙○○
    、甲○○施以詐術，均致使被害人丙○○、甲○○陷於錯誤
    ，而分別匯款至該詐欺集團成員所提供之帳戶內，而遂行該
    集團詐欺取財之犯行，惟被告單純提供本件門號供人使用之
    行為，並不等同於向被害人施以欺罔之詐術行為，且亦無證
    據證明被告有參與詐欺取財犯行之構成要件行為，是核被告
    丁○○所為，係犯刑法第30條第1 項前段、第339 條第1 項
    之幫助詐欺取財罪。又被告並未實際參與詐欺犯行，所犯情
    節較正犯輕微，爰依刑法第30條第2 項規定，減輕其刑。又
    被告係以一個提供本件門號之幫助行為，同時幫助詐欺集團
    詐得上開2 位被害人之財物，係一行為而觸犯2 個幫助詐欺
    取財既遂罪，為想像競合犯，應從幫助詐欺取財既遂罪之一
    罪論斷。爰審酌被告未經熟慮，而提供本件門號供他人詐欺
    犯罪使用，非但增加被害人尋求救濟之困難，造成社會人心
    不安，亦助長詐騙犯罪者之氣焰，使詐欺犯罪者得以順利取
    得詐欺所得之財物，危害財產交易安全擾亂金融秩序甚鉅，
    又犯後一再否認犯行，矯飾卸詞，態度不佳等一切情狀，量
    處如主文所示之刑，並諭知易科罰金之折算標準，以示懲儆
    。至被告所提供之本件門號，雖係供詐欺集團犯罪所用之物
    ，然既已交付真實姓名年籍不詳之詐欺集團成年成員轉交予
    所屬詐欺集團使用，顯已移轉其所有權予該人，且未扣案，
    亦非違禁物，亦無證據足資證明係屬應沒收之物，又因幫助
    犯不適用責任共同之原則，對正犯所有供犯罪所用或因犯罪
    所得之物，勿庸併為沒收之宣告（最高法院88年度台上字第
    6234號判決參照），爰不另為沒收之宣告，併予敘明。
據上論斷，應依刑事訴訟法第299 條第1 項前段，刑法第30條、
第339 條第1 項、第41條第1 項前段，刑法施行法第1 條之1 ，
判決如主文。
本案經檢察官乙○○到庭執行職務。
中    華    民    國    98    年    3     月    5     日
                  刑事第三庭審判長法  官  黃三友
                                  法  官  林依蓉
                                  法  官  何佩陵
以上正本證明與原本無異。
如不服本判決應於收受判決後10日內向本院提出上訴書狀，並應
應敘述具體理由。其未敘述上訴理由者，應於上訴期間屆滿後20
日內向本院補提理由書(均須按他造當事人之人數附繕本)「切勿
逕送上級法院」。
中    華    民    國    98    年    3     月    5     日
                                  書記官  鍾淑美
附錄本判決論罪法條全文
中華民國刑法第339條第1項
意圖為自己或第三人不法之所有，以詐術使人將本人或第三人之
物交付者，處5 年以下有期徒刑、拘役或科或併科1 千元以下罰
金。


司法院資訊處製作；財團法人民間司法改革基金會備份。
